【裁判字號】    98,聲,386
【裁判日期】    980930
【裁判案由】    聲請迴避
【裁判全文】
臺灣高等法院民事裁定                   98年度聲字第386號
    聲  請  人  甲○○
上列聲請人因與相對人永柏企業股份有限公司間破產事件（本院
98年度破抗更(一)字第2號），聲請法官迴避，本院裁定如下：
    主  文
聲請駁回。
    理  由
一、本件聲請意旨略以：
  (一)相對人之負責人乙○○，曾主張其與相對人共同受讓之「新
    光人壽保險股份有限公司對於台鳳股份有限公司之債權」（
    下稱系爭債權），於另案向台灣士林地方法院（下稱士林地
    院）聲請宣告系爭債權之連帶保證人即聲請人之母黃葉冬梅
    破產，經士林地院裁定宣告黃葉冬梅破產；嗣經黃葉冬梅聲
    明不服而提起抗告，經本院分由受命法官徐福晉受理，並經
    合議庭為不利於黃葉冬梅之認定而裁定駁回抗告（97年度破
    抗字第65號）。
  (二)而本院98年度破抗更(一)字第2號聲請宣告破產事件亦為相對
    人主張其與乙○○共同受讓系爭債權，而向士林地院聲請宣
    告系爭債權之另一連帶保證人即聲請人破產，惟經士林地院
    裁定駁回其聲請；嗣經相對人不服而提起抗告，經最高法院
    廢棄原裁定發回本院更為裁定，復經本院分由受命法官徐福
    晉受理。則本件與上開宣告黃葉冬梅破產事件之利益性質相
    近，再由同一法官審理，勢必不利於聲請人。況且最高法院
    採納聲請人再抗告之理由而發回本院更審，惟同一理由於前
    開黃葉冬梅與乙○○間之破產抗告事件中，亦曾經黃葉冬梅
    之代理人提出，但未經徐福晉法官採納，則徐福晉法官於本
    件是否能以最高法院所為廢棄理由之法律上判斷為其判斷基
    礎，實有疑問。爰依民事訴訟法第33條第1項第2款規定，聲
    請徐福晉法官迴避等語。
二、按法官有民事訴訟法第32條各款所定以外之情形，足認其執
    行職務有偏頗之虞者，當事人得聲請法官迴避，同法第33條
    第1項第2款定有明文。又民事訴訟法第33條第1項第2款規定
    法官有應自行迴避而不自行迴避以外之情形，足認其執行職
    務有偏頗之虞，據而聲請法官迴避者，應以法官對於訴訟標
    的有特別利害關係，或與當事人之一造有密切之交誼或嫌怨
    ，或基於其他情形客觀上足疑其為不公平之審判者為其原因
    事實，若僅憑當事人之主觀臆測，則不得謂其有偏頗之虞（
    最高法院69年台抗字第457號判例意旨參照）。又法官參與
    別一訴訟事件之裁判，所持攻擊或防禦方法之意見及法律上
    之意見，對於現繫屬訴訟事件之當事人一造，縱有不利，亦
    不能認其執行職務有偏頗之虞（最高法院74年台抗字第20號
    判例意旨參照）。
三、經查徐福晉法官於本院另案97年度破抗字第65號所為之法律
    上判斷，僅係對兩造攻擊或防禦方法所持之意見，縱使對聲
    請人不利，依上開說明，仍不能認為其於執行本件98年度破
    抗更(一)字第2號宣告破產事件審判職務有偏頗之虞。此外聲
    請人就本件未能提出其他能即時調查之證據，以釋明徐福晉
    法官於本件訴訟標的有特別利害關係，或與當事人之一造有
    密切之交誼或嫌怨，是其所稱，顯係個人主觀上之臆測，不
    能認為徐福晉法官執行職務有偏頗之虞。從而聲請人為本件
    聲請為無理由，不應准許，應予駁回。
四、據上論結，本件聲請為無理由，爰裁定如主文。
中    華    民    國    98    年    9    月     30    日
                  民事第七庭
                        審判長法  官  鄭三源
                              法  官  呂太郎
                              法  官  邱  琦
正本係照原本作成。
如不服本裁定，應於收受送達後10日內向本院提出抗告狀，並應
繳納抗告費新台幣１千元。
中    華    民    國    98    年    9     月    30    日
                              書記官  廖艷莉

司法院資訊處製作；財團法人民間司法改革基金會備份。
